【裁判字號】    96,重訴,263
【裁判日期】    980522
【裁判案由】    損害賠償
【裁判全文】
臺灣士林地方法院民事判決             96年度重訴字第263號
原      告  戊○○○
            丁○○
            丙○○
兼      上
訴訟代理人  庚○○
複  代理人  辛○○
被      告  隆通通運有限公司
法定代理人  甲○○
被      告  車班通運有限公司
法定代理人  己○○
共      同
訴訟代理人  曾郁智律師
複  代理人  壬○○
上列當事人間因過失致死案件提起附帶民事訴訟請求損害賠償事
件，經本院刑事庭移送前來（95年度交重附民字第9 號），本院
於民國98年4月27日言詞辯論終結，判決如下：
    主      文
被告隆通通運有限公司應給付原告戊○○○新台幣貳拾壹萬伍仟
伍佰拾伍元、原告丁○○新台幣貳拾萬元、原告丙○○新台幣
貳拾萬元、原告庚○○新台幣伍拾捌萬捌仟壹佰陸拾捌元。被告
車班通運有限公司應給付原告戊○○○新台幣貳拾壹萬伍仟伍佰
拾伍元、原告丁○○新台幣貳拾萬元、原告丙○○新台幣貳拾
萬元、原告庚○○新台幣伍拾捌萬捌仟壹佰陸拾捌元。
本判決主文第一、二項，被告任一人為給付，於其給付範圍內，
另一被告同免給付義務。
原告黃林素華、庚○○其餘之訴駁回
訴訟費用由被告負擔十分之七，餘由原告負擔。
本判決第一、二項，於原告戊○○○、丁○○、丙○○各以新台
幣柒萬元，原告庚○○以新台幣貳拾萬元為被告隆通通運有限公
司、車班通運有限公司供擔保後，得假執行；但被告隆通通運有
限公司、車班通運有限公司如各以新台幣貳拾壹萬伍仟伍佰拾
伍元、新台幣貳拾萬元、新台幣貳拾萬元、新台幣伍拾捌萬捌仟
壹佰陸拾捌元為原告戊○○○、丁○○、丙○○、庚○○預供擔
保，得免為假執行。
原告戊○○○、庚○○其餘假執行之聲請駁回。
    事實及理由
壹、程序部分
    按因犯罪而受損害之人，於刑事訴訟程序固得附帶提起民事
    訴訟，對於被告請求回復其損害，但其請求回復之損害，以
    被訴犯罪事實所生之損害為限，否則縱令得依其他事由，提
    起民事訴訟，亦不得於刑事訴訟程序附帶為此請求（最高法
    院60年臺上字第633 號判例參照）。查本件犯罪行為人乙○○刑事被訴之罪名為過失致死罪，其犯罪事實僅為過失致林
    明輝死亡，而不及於毀損林明輝所有之自小客車，則依前開
    說明，原告即不得於刑事訴訟程序，就該車輛之毀損提起附
    帶民事訴訟請求被告賠償，且不因本院刑事庭誤為一併裁定
    移送而有異。惟按訴狀送達後，原告不得將原訴變更或追加
    他訴，但擴張或減縮應受判決事項之聲明者，不在此限，民
    事訴訟法第255 條第1 項第3 款亦定有明文。本件原告就車
    輛毀損部分提起刑事附帶民事訴訟，雖於法不合，惟其於本
    件移送至民事庭審理後，仍主張追加該部分請求，並已依法
    繳納該部分之裁判費，且該追加部分經核僅屬擴張應受判決
    事項之聲明，揆諸前揭法條，自可准許。另原告戊○○○、
    丁○○、丙○○、庚○○等人原起訴請求被告連帶給付上開
    原告各新台幣（下同）2,344,333 元、200 萬元、200 萬元
    、4,997,420 元，嗣變更為請求被告連帶給付上開原告各
    544,333 元、20萬元、20萬元、2,097,420 元，經核亦僅屬
    減縮應受判決事項之聲明，同應准許，合先敘明。
貳、實體部分
一、原告起訴主張：訴外人吳蓓如於民國94年5 月15日下午10時
    14分駕駛4077-EF 號自小客車，由臺北市○○○路上國道一
    號高速公路，於行經北向16.2公里處，欲變換至高速公路主
    線外側車道時，未注意保持安全距離及間隔，即變換車道，
    而在吳蓓如車後駕駛703-KC號營業貨櫃曳引車（下稱貨櫃車
    ）之乙○○，亦未注意車前狀況，隨時採取必要之安全措施
    ，因而追撞吳蓓如駕駛之自小客車，乙○○駕駛之貨櫃車並
    失控擦撞內側護欄，板車、貨櫃因而傾倒，壓在適經過上揭
    路段由林明輝所駕駛之8357-DP 號自用小客車上，致使林明
    輝傷重死亡，其駕駛之前開自用小客車亦遭壓毀。又乙○○
    所駕駛之703-KC號貨櫃車係登記為車班通運有限公司（下稱
    車班公司）所有，乙○○亦自承其係靠行於車班公司，且係
    依隆通通運有限公司（下稱隆通公司）之指揮，協助該公司
    履行承攬運送之債務，則車班公司及隆通公司自均為乙○○
    之僱用人，而應就乙○○不法侵害林明輝之侵權行為負連帶
    賠償責任。原告戊○○○、庚○○、丁○○、丙○○分別為
    林明輝之母親、配偶、長子、次子，均因林明輝死亡而受有
    精神上莫大之痛苦，且林明輝對原告戊○○○、庚○○負有
    法定扶養義務，另林明輝死亡後，其全體繼承人業已同意將
    林明輝就8357-DP 號自用小客車遭壓毀之損害賠償請求權歸
    由原告庚○○取得，原告庚○○並支出林明輝之喪葬費
    318,500 元，此外，原告等人業已受領乙○○給付之120 萬
    元、吳蓓如給付之250 萬元及強制汽車責任險理賠金140 萬
    元，為此，爰依民法第191 條之2 、第192 條第1 項、第2
    項、第194 條、第188 條第1 項前段之規定，訴請被告連帶
    給付原告戊○○○544,333 元（扶養費344333＋精神慰撫金
    0000000 －受償0000000 ＝544333），原告丁○○、丙○○
    各20萬元（精神慰撫金0000000 －受償0000000 ＝200000）
    ，原告庚○○2,097,420 元（殯葬費318500＋扶養費
    0000000 ＋精神慰撫金0000000 ＋車損0000000 －受償
    0000000 ＝0000000） 等語。並聲明：(一)被告應連帶給付原
    告戊○○○、丁○○、丙○○、庚○○各544,333 元、
    200,000 元、200,000 元、2,097,420 元。(二)願供擔保，請
    准宣告假執行。
二、被告則以：(一)原告業於96年8 月29日與乙○○成立調解，同
    意拋棄對乙○○之其餘請求權，故縱認被告公司為乙○○之
    僱用人，原告亦不得再向被告請求賠償。(二)本件車禍經鑑定
    結果認訴外人吳蓓如駕駛4077-EF 號自小客車變換車道未注
    意安全距離為肇事主因，乙○○駕駛703-KC號貨櫃車未注意
    車前狀況、駕照吊扣期間駕車為肇事次因，故乙○○之過失
    比例應低於吳蓓如，原告主張乙○○應負較大之過失責任，
    尚不足採。(三)被告隆通公司與乙○○間僅有托運人與運送人
    之關係，並無僱傭關係存在。至乙○○駕駛之703-KC號貨櫃
    車係車班公司於93年5 月26日出售予乙○○，然因法令限制
    須核發牌照1 年後始得過戶，故仍登記於車班公司名下，乙○○並未靠行於車班公司，故車班公司亦非乙○○之僱用人
    。(四)原告戊○○○及庚○○均有相當之財產收入可維持生活
    ，應不得請求被告賠償其等扶養費之損害。另原告並未提出
    8357-DP 號自用小客車全毀無法維修之證明，亦未說明是否
    未曾受領車損之保險金，且該車輛並非全新，於計算損害金
    額時亦應折舊。又原告等人請求之精神慰撫金亦屬過高。(五)
    原告等人已受領之賠償金額或保險理賠金，應依各原告得請
    求賠償之金額比例分配，不能由其內部自行分配等語，資為
    抗辯。並聲明：(一)原告之訴及假執行之聲請均駁回。(二)如受
    不利判決，願供擔保，請准宣告免為假執行。
三、兩造不爭執之事實
  (一)訴外人吳蓓如於94年5 月15日下午10時14分駕駛4077-EF 號
    自小客車，由臺北市○○○路上國道一號高速公路，於行經
    北向16.2公里處，欲變換至高速公路主線外側車道時，未注
    意保持安全距離及間隔，即變換車道，而在吳蓓如車後駕駛
    703-KC號貨櫃車之乙○○，亦未注意車前狀況，隨時採取必
    要之安全措施，因而追撞吳蓓如駕駛之自小客車，該車再追
    撞前方由訴外人林家敏駕駛之DY-4388 號自小客車，乙○○
    駕駛之貨櫃車並失控擦撞內側護欄，板車、貨櫃因而傾倒，
    壓在適經過上揭路段由林明輝所駕駛之8357-D P號自用小客
    車上，致使林明輝傷重死亡。
  (二)乙○○駕駛之703-KC貨櫃車係登記為被告車班公司所有，且
    乙○○係在為被告隆通公司運送貨物時發生本件車禍。
  (三)原告戊○○○、丁○○、丙○○、庚○○分別為林明輝之母
    親、長子、次子、配偶。
  (四)原告庚○○因林明輝死亡支出喪葬費用318,500元。
  (五)8357-DP 號自用小客車原為林明輝所有，購買價格為208萬
    元，林明輝死亡後，其繼承人均同意由原告庚○○繼承林明
    輝之損害賠償請求權。
  (六)乙○○業已賠償原告等人120 萬元、吳蓓如業已賠償原告等
    人250 萬元，且原告等人業已領取強制汽車責任險理賠金
    140 萬元。
四、本件經依民事訴訟法第271 條之1 準用同法第270 條之1第1
    項第3 款規定，整理並協議簡化爭點後，兩造同意協議簡化
    後之爭點為（本院卷第140頁背面）：
  (一)被告隆通公司及車班公司是否應與乙○○負連帶賠償責任？
  (二)原告戊○○○、庚○○得否請求扶養費之損害賠償？其請求
    金額是否可採？
  (三)原告庚○○請求賠償車損160萬元有無理由？
  (四)原告請求之慰撫金是否適當？
  (五)被告乙○○及訴外人吳蓓如之過失比例為何？
五、本院得心證之理由：
  (一)被告隆通公司及車班公司是否應與乙○○負連帶賠償責任？
  1.查原告等人與乙○○雖於96年8 月29日在本院內湖簡易庭96
    年度湖調字第129 號調解程序中成立調解，且調解筆錄第3
    項記載「聲請人針對相對人乙○○部分其餘請求拋棄」等語
    ，然原告與乙○○於本院97年度調訴字第2 號撤銷調解之訴
    之言詞辯論程序中，均一致陳稱其等於調解時之真意，係原
    告同意乙○○先給付其120 萬元，原告於兩造之損害賠償訴
    訟中即不再向乙○○請求，然原告仍保留對乙○○之僱用人
    即被告隆通公司、車班公司請求賠償之權利，至上開公司於
    賠償原告後，如轉向乙○○求償，則由乙○○自行與該公司
    處理等語（本院卷第120-1 至120-3 頁），顯見兩造調解之
    真意並非原告須拋棄對乙○○之其餘請求權，僅原告不再於
    訴訟中向乙○○請求而已，此由該份調解筆錄第2 項特別註
    明「聲請人保留對其他債務人之損害賠償請求權」乙語，亦
    可印證。且觀諸隆通公司與車班公司之訴訟代理人於上開調
    解程序中，亦曾表示倘依此種調解方式，日後仍有內部求償
    之問題云云（本院內湖簡易庭96年度湖調字第129 號卷第43
    頁），更足認調解當時除原告與乙○○均認該調解不影響原
    告對被告隆通公司及車班公司之求償權利外，縱被告隆通公
    司及車班公司亦明瞭上開調解之真意並未免除乙○○之其餘
    債務，始謂乙○○日後仍有遭被告公司求償之可能，是本件
    原告既未免除乙○○之債務，自無被告隆通公司及車班公司
    是否因而同免其責任之問題。先予敘明。
  2.按受僱人因執行職務，不法侵害他人之權利者，由僱用人與
    行為人連帶負損害賠償責任。但選任受僱人及監督其職務之
    執行，已盡相當之注意或縱加以相當之注意而仍不免發生損
    害者，僱用人不負賠償責任，民法第188 條第1 項定有明文
    。上開民法第188 條第1 項之僱用人責任，係以選任監督之
    過失為基礎，是僱用關係是否存在，自應以選任監督之有無
    為決定標準，換言之，受他人之選任監督以從事一定勞務者
    ，即為該人之受僱人。故該條所謂之受僱人，並非僅限於僱
    傭契約所稱之受僱人，凡客觀上被他人使用為之服勞務而受
    其監督者均係受僱人（最高法院57年台上字第1663號判例意
    旨參照）。又目前在台灣經營交通事業之營利私法人，接受
    他人靠行，而向該靠行人收取費用，以資營運者，比比皆是
    ，此為週知之事實。是該靠行之車輛，在外觀上既屬該交通
    公司所有，乘客又無從分辨該車輛是否他人靠行營運者，則
    乘客於搭乘時，祇能從外觀上判斷該車輛係某交通公司所有
    ，自應認該車輛之司機即係受僱為該交通公司服勞務（最高
    法院77年度台上字第665 號判決意旨參照）。經查：乙○○
    於過失致死刑事案件偵查中，即向檢察官陳稱其係受僱於隆
    通公司，已在該公司任職將近1 年，負責開車載運進出口貨
    櫃等語，此業據本院調取台灣士林地方法院檢察署94年度相
    字第347 號偵查卷宗查閱無誤，且乙○○於本院97年度調訴
    字第2 號民事事件中，亦表示其係跑隆通公司的貨，由隆通
    公司通知至何處載貨，並按月結帳，且每月扣3,000 元之靠
    行費予車班公司等語（本院卷第120-2 、120-3 頁），已堪
    認乙○○係受隆通公司之選任監督而從事運送貨櫃之工作，
    況乙○○所駕駛之703-KC號營業大貨車車頭上方、前側、旁
    側均標有「隆通」字樣，此亦據本院調取台灣士林地方法院
    檢察署94年度偵字第6058號偵查卷宗查核屬實（見該卷宗第
    31 頁） ，在客觀上更堪認乙○○係被告隆通公司所使用為
    之服勞務而受其監督之人，被告隆通公司辯稱其與乙○○僅
    為單純之運送關係云云，尚不足採。再查，703-KC號營業大
    貨車係登記為被告車班公司所有，此為被告車班公司所自承
    ，其雖辯稱該車業已出售予乙○○，僅因法令限制1 年內不
    得過戶，故尚未過戶，其與乙○○並無靠行關係云云，然該
    車屬營業用車，依法尚不得過戶於非經營汽車運輸業者之個
    人名下，是乙○○購買系爭營業用大貨車後，仍須將該車登
    記在某汽車運輸業者名下，始得從事貨櫃運輸工作，此即所
    謂「靠行」，且乙○○亦稱隆通公司每月均扣3,000 元之靠
    行費予車班公司等語（本院卷第120-3 頁），自堪認乙○○
    確係將其所有之703-KC號營業大貨車靠行於被告車班公司無
    誤，被告車班公司徒以前揭情詞，否認與乙○○有靠行之關
    係，顯不足採。
  3.綜上所述，乙○○乃受被告隆通公司之選任監督以從事貨運
    司機工作之受僱人，被告隆通公司自應就乙○○於執行運送
    工作時之不法侵害行為，負連帶賠償之責；另被告車班公司
    則與乙○○有靠行之關係，在客觀上足使人認為乙○○係為
    被告車班公司服勞務之受僱人，揆諸前揭說明，亦應負僱用
    人之連帶賠償責任。又被告隆通公司與車班公司雖均應負民
    法第188 條第1 項之僱用人責任，然彼等間並無共同僱用乙○○之意思，自非共同僱用人，故僅需各自與乙○○負連帶
    賠償責任，而非共同與乙○○負連帶賠償之責，併此敘明。
  (二)原告戊○○○、庚○○得否請求扶養費之損害賠償？其請求
    金額是否可採？
  1.按被害人對於第三人負有法定扶養義務者，加害人對於該第
    三人亦應負損害賠償責任；又直系血親、配偶相互間均互負
    扶養義務；受扶養權利者，以不能維持生活而無謀生能力者
    為限，但受扶養權利者為直系血親尊親屬時，其扶養權利不
    以無謀生能力為必要，惟仍受「不能維持生活」之限制，分
    別為民法第192 條第2 項、第1114 條 第1 款、第1116條之
    1 、第1117條所明定。
  2.經查：原告黃林素華、庚○○雖分別為林明輝之母親及配偶
    ，然依2 人之財產資料所示，原告黃林素華名下除有2 筆土
    地外，尚有多筆股利及利息收入，另原告庚○○任職於中央
    銀行，有固定之薪資收入，且名下亦有多筆房屋、土地，及
    股利、利息等收入等情，有稅務電子閘門財產所得調件明細
    表2 份附卷可參（本院卷第124-138 頁），自難認其等有無
    法以自己之財產維持生活之情形，參諸前揭法條規定，即無
    受林明輝扶養之權利，是其等主張受有扶養費之損害，並請
    求被告負連帶賠償責任，尚無從准許。
  (三)原告庚○○請求賠償車損160萬元有無理由？
  1.查林明輝所駕駛之8357-DP 號自用小客車原為其生前所有，
    嗣林明輝死亡後，其全體繼承人業已協議將林明輝就該車輛
    毀損之損害賠償請求權歸由原告庚○○取得等情，有協議書
    及行車執照影本1 件在卷可佐（本院卷第48頁），是原告庚○○請求被告賠償上開車輛遭壓毀之損害，自屬有據。
  2.再查，原告庚○○主張上開車輛因遭乙○○所駕駛之營業大
    貨車傾倒重壓，故已達全損之程度等情，雖為被告所否認，
    然觀諸車禍現場照片所示，林明輝所駕駛之8357-DP 號自用
    小客車係遭乙○○所駕703-KC號貨櫃車所載運之貨櫃自上方
    下壓而毀損，林明輝並因而當場死亡，其力量之大可想而知
    ，至該車輛雖非全部遭壓毀，然以其受損範圍甚廣及車身主
    要結構均遭壓毀變形之情況觀之，顯已無修復之價值（參台
    灣士林地方法院檢察署94年度偵字第6058號偵查卷宗第23-3
    0 頁），是原告庚○○主張該車業已達全毀之程度，應屬可
    採。又查，上開8357-DP 號自用小客車係於93年1 月16日領
    照使用，此有行車執照影本1 件在卷足憑（本院卷第48頁）
    ，故在計算原告所受損害時，自應扣除折舊。又依行政院所
    頒固定資產耐用年數表及固定資產折舊率之規定，自用小客
    車之之耐用年數為5 年，依定率遞減法每年折舊369/1000，
    再參酌營利事業所得稅結算申報查核準則第95條第6 項規定
    ：固定資產提列折舊採用定律遞減法者，以1 年為計算單位
    ，其使用期間未滿1 年者，按實際使用之月數相當於全年之
    比例計算之，不滿1 月者，以1 月計。是上開自用小客車購
    買時之價值雖有208 萬元，有汽車買賣契約書影本1 件附卷
    可稽（本院卷第113 頁），然於本件車禍發生時，已領照使
    用1 年又4 月，參照上述規定，其殘值應為1,151,045 元（
    計算式：0000000 －0000000 ×369/1000＝0000000 ，
    0000000 －（0000000 ×369/1000×4/12）=0000000），故
    原告庚○○就此部分之主張，於上開金額之範圍內，應屬可
    採。
  (四)原告請求之慰撫金是否適當？
  1.查原告戊○○○、丁○○、丙○○、庚○○等人分別為林明
    輝之母親、長子、次子、配偶，誼屬至親，卻因本件車禍造
    成天人永隔之遺憾，衡情自受有莫大之精神上痛苦，是其等
    依民法第194 條之規定，請求被告賠償其精神慰撫金，自屬
    有據。爰斟酌林明輝生前為執業醫師，與原告等人共同居住
    生活，情感依存度甚高，又原告戊○○○年事已高，為家庭
    主婦，無薪資收入，原告丁○○大學畢業，現無工作，原告
    丙○○具有國外碩士學歷，現任職律師事務所擔任翻譯工作
    ，薪資約每月4 、5 萬元，原告庚○○於中央銀行工作，薪
    資約每月5 、6 萬元，且名下均有不動產，及乙○○為高職
    畢業，曾於公賣局擔任倉儲，薪資每月3 萬多元，退休後擔
    任貨運駕駛薪資約每月5 、6 萬元，名下有2 筆土地，尚負
    有貸款債務，現為零時工，每月收入約1 萬多元，及車禍發
    生之經過情形、林明輝之死亡狀況等一切情狀，認原告戊○○○、丁○○、丙○○、庚○○等人請求給付120 萬元之精
    神慰撫金，尚屬允適，被告辯稱金額過高，洵無足採。
  2.綜上所述，原告戊○○○、丁○○、丙○○、庚○○所受之
    損害應各為120 萬元、120 萬元、120 萬元、2,669,545 元
    （0000000 ＋318500＋0000000 ＝0000000） 。
  (五)乙○○及吳蓓如之過失比例為何？
  1.按數人共同不法侵害他人之權利者，連帶負損害賠償責任。
    民法第185 條第1 項前段定有明文。又債權人向連帶債務人
    中之一人免除債務，而無消滅全部債務之意思表示者，除該
    債務人應分擔之部分外，他債務人仍不免其責任，民法第
    276 條第1 項亦有明文。而所謂該債務人應分擔之部分，係
    指連帶債務人相互間，依法律規定或契約另有訂定分擔義務
    之比例而言，故於共同侵權行為人應負連帶賠償責任之情形
    ，各侵權行為人所應負擔之部分，自應以其各自對於損害結
    果之過失比例作為計算標準。查本件車禍肇事原因為吳蓓如
    變換車道時，未注意保持安全距離及間隔，且行駛於吳蓓如
    車後之乙○○亦未注意車前狀況，隨時採取必要之安全措施
    ，致追撞吳蓓如駕駛之自小客車，乙○○駕駛之貨櫃車並失
    控擦撞內側護欄後傾倒，適壓在林明輝駕駛之自用小客車上
    ，造成林明輝傷重死亡，此為兩造所不爭執，且經台北市車
    輛行車事故鑑定委員會及台北市車輛行車事故鑑定覆議委員
    會鑑定之結果，亦均同此認定，有鑑定意見書及覆議意見書
    影本各1 件附卷可參（本院卷第17-26 頁），是本院經審酌
    車禍發生之經過情形及上開鑑定意見，認乙○○及吳蓓如就
    系爭車禍之過失比例應為各1/2 。又原告等人雖於96年1 月
    17 日 與吳蓓如以250 萬元達成和解，然觀諸其等所簽訂之
    和解書，其中第2 條約定已載明原告等人仍保留對其他債務
    人之損害賠償請求權，此有該和解書影本1 件附卷可憑（本
    院95 年 度交重附民字第9 號卷宗第68、69頁），顯見原告
    等人雖因和解而免除吳蓓如和解金額以外之債務，然並無消
    滅全部債務之意思，揆諸前揭說明，除吳蓓如依其過失比例
    應分擔之部分外，共同侵權行為人即乙○○仍不因此免其責
    任。
  2.再按，因汽車交通事故死亡者，受害人之遺屬得向保險人請
    求保險給付，其第1 順位為父母、子女及配偶。同一順位之
    遺屬有數人時，按人數平均分配保險給付。又保險人依強制
    汽車責任保險法規定所為之保險給付，視為被保險人損害賠
    償金額之一部分，被保險人受賠償請求時，得扣除之。強制
    汽車責任保險法第11條第1 項、第2 項、第32條分別定有明
    文。經查，原告等人分別為林明輝之母親、配偶及子女，於
    林明輝死亡時，均為第1 順位之保險金請求權人，又其等業
    已另取強制汽車責任保險之理賠金140 萬元，業據其等自承
    在卷，則依前開規定，該保險金自應按原告之人數平分之，
    並於計算損害賠償時扣除之。從而，本件原告戊○○○、丁○○、丙○○、庚○○等人之損害金額經扣除上開強制汽車
    責任險之保險金後，應各為85萬元〔0000000 －（0000000
    ÷4） ＝850000〕、85萬元（計算式同前）、85萬元（計算
    式同前）、2,319,545元〔0000000 －（0000000 ÷4） ＝
    0000000 〕，又原告等人與吳蓓如和解，並無消滅全部債務
    之意，前已詳述，故被告等人就乙○○應分擔之部分即上開
    金額之1/2 ，自仍應與乙○○負連帶賠償之責，是原告戊○○○、丁○○、丙○○、庚○○等人得請求被告等人與乙○○連帶給付之金額應各為425,000 元（850000×1/2 ＝
    425000 ） 、425,000 元（計算式同前）、425,000 （計算
    式同前）、1,159,773 元（0000000 ×1/2 ＝0000000） 。
    然乙○○業已給付原告等人120 萬元，原告等人復無法證明
    乙○○於給付上開金額時，有指定清償之對象其數額，自應
    以各債權人之債權比例予以分配，故依此計算之結果，原告
    戊○○○、丁○○、丙○○、庚○○等人各已自乙○○受償
    209,465 元〔0000000 ×425000÷（425000＋425000＋
    425000＋0000000） ＝209465，元以下四捨五入〕、209,
    465 元（計算式同前）、209,465 元（計算式同前）、571,
    605 元（0000000 －000000－000000－009465＝571605），
    尚不足215,535 元（000000－000000＝215535）、215,535
    元（計算式同前）、215,535 元（計算式同前）、588,168
    元（0000000 －000000＝588168），故原告戊○○○、丁○○、丙○○、庚○○等人得請求被告賠償之金額，於不超過
    上開金額之範圍內，為有理由，應可准許。
六、末按數債務人基於不同之債務發生原因，就同一內容之給付
    ，對於同一債權人各負全部給付義務，因一債務人給付，他
    債務人即同免其責任者，為不真正連帶債務。本件被告隆通
    公司與車班公司係各應就乙○○之侵權行為與之負連帶賠償
    責任，前已詳述，顯係基於不同之債務發生原因，而就同一
    內容負有給付義務，自屬不真正連帶債務，是其中任一人為
    給付，他被告於該給付範圍即同免其責任。從而，原告戊○○○、丁○○、丙○○、庚○○於請求被告隆通公司分別給
    付上開原告215,535 元、200,000 元、200,000 元、588,16
    8 元，及請求被告車班公司分別給付上開原告前述金額之範
    圍內，為有理由，應予准許，惟被告其中任一人為給付，他
    被告於該給付範圍即可免其責任。至逾此部分之請求，則屬
    無據，應予駁回。又兩造均陳明願供擔保，聲請宣告假執行
    或免為假執行，關於原告勝訴部分，經核尚無不合，爰分別
    酌定相當之擔保金額，併准許之；至原告敗訴部分，其假執
    行之聲請已失所附麗，應予駁回。
七、本件判決基礎已臻明確，兩造其餘攻防方法及訴訟資料經本
    院斟酌後，核與判決結果不生影響，故不另一一論述，併此
    敘明。
八、據上論結，本件原告之訴為一部有理由，一部無理由，依民
    事訴訟法第79條、第85條第1 項、第390 條第2 項、第392
    條第2 項，判決如主文。
中    華    民    國    98    年    5     月    22    日
                  民事第一庭法  官  馬傲霜
以上正本係照原本作成。
如對本判決上訴須於判決送達後20日內向本院提出上訴狀。
中    華    民    國    98    年    6     月    1     日
                            書記官  許秋莉


司法院資訊處製作；財團法人民間司法改革基金會備份。
